臺灣桃園地方法院民事判決　　　　　　　 96年度訴字第748號
原　　　告　丙○○○保險股份有限公司
法定代理人　戊○○
訴訟代理人　己○○
　　　　　　乙○○
被　　　告　庚○○
　　　　　　甲○○
上二人共同
訴訟代理人　宋志衡律師
上列當事人間請求清償債務事件，於民國96年9 月20日辯論終結
，本院判決如下：
    主  文
被告應連帶給付原告新台幣壹佰零參萬貳仟玖佰參拾玖元及自民
國八十四年十一月二十七日起至清償日止，按年息百分之九點六
七五計算之利息，並自民國八十四年十二月二十七日起至清償日
止，逾期六個月以內者，按上開利率百分之十，逾期超過六個月
以上者，按上開利率百分之二十計算之違約金。
訴訟費用由被告連帶負擔。
    事實及理由
一、原告起訴主張：被告庚○○於民國82年5 月3 日以其所有門
    牌號碼為桃園縣蘆竹鄉○○路○ 段210 巷41、43號之土地及
    建物（下稱系爭不動產），為向原告借款之擔保，設定新台
    幣（下同）378 萬元之本金最高限額抵押權，其並於同年月
    13日邀同被告甲○○為連帶保證人，向原告借款3,150,000
    元，借款期限至102 年5 月13日止，約定利率按年息10％計
    付利息，並同意原告於每年三月及九月或因國內外情事變遷
    所定新利率計付（分配時係依遲延當時利率9.675 ％計算，
    詳後述），並約定自借款日起每滿一個月支付本金及利息乙
    次，如未按期攤還本息時，債務人即喪失分期攤還權利及一
    切期限利益，被告即債務人等應立即清償。嗣原告於同日匯
    款315 萬元代償被告庚○○購買系爭不動產貸款所欠尾款。
    惟被告庚○○於83年6 月1 日將系爭不動產出售予訴外人丁○○後，竟自同年9 月13日即未依約清償本息，經原告實行
    抵押權拍賣系爭不動產後，尚不足本金1,032,939 元，及自
    84年11月27日起之利息、違約金，屢催無效。為此，爰依消
    費借貸及連帶保證之法律關係提起本件訴訟。並聲明：被告
    應連帶給付原告1,032,939 元及自84年11月27日起至清償日
    止，按年息百分之9.675 計算之利息，暨自84年12月27日起
    至清償日止，逾期6 個月以內者按上開利率百分之10，超過
    6 個月者，按上開利率百分之20計算之違約金。
二、被告則以：被告庚○○將系爭不動產出售予丁○○時，業經
    原告同意將貸款之債務一併移轉與丁○○承受，原告並開立
    清償證明交予被告收執，惟其事後並未交還債權文件且未變
    更抵押權登記，又被告亦不知丁○○未按期繳款，系爭不動
    產遭查封拍賣等情等語資為抗辯。並聲明以：原告之訴駁回
    。
三、本院之判斷：經查，本件原告上開主擔保放款借據、本院84
    年度執字第3403號分配表各1 紙（均為影本）為證，核屬相
    符，被告雖抗辯系爭借款業於出售予丁○○時，經原告同意
    將貸款之債務一併移轉與丁○○承受，原告並開立清償證明
    交予被告收執等情，惟被告前述抗辯，已為原告堅決否認，
    且被告亦遲無法提出證明系爭借款債權已由丁○○概括承擔
    之事實，更無法提出其所謂原告開立之清償證明，故本院認
    被告此部分抗辯，顯不足採。
四、次按消費借貸契約，借用人應於約定期限內，返還與借用物
    種類、品質、數量相同之物；另遲延之債務，以支付金錢為
    標的者，債權人得請求依法定利率計算之遲延利息，但約定
    利率較高者，仍從其約定利率，民法第478 條前段及第233
    條第1 項分別定有明文。本件原告就系爭借款部分，經本院
    拍賣程序既尚有本金1,032,939 元，及自84年11月27日起之
    利息、違約金未獲給付，被告庚○○應即全部清償，而被告
    甲○○為被告庚○○對原告所負前開債務任連帶保證人，則
    被告自應就上開債務負連帶清償之責，從而原告依消費借貸
    及保證之契約關係，請求被告連帶給付如主文所示之金額、
    利息及違約金，自無不合，應予准許。
據上論結，本件原告之訴為有理由，依民事訴訟法第85條第2 項
規定，判決如主文。
中　　華　　民　　國　　96　　年　　9 　　月　　28　　日
                  民事第三庭    法　官　陳清怡
以上正本係照原本作成
如對本判決上訴，須於判決送達後20日內向本院提出上訴狀
中　　華　　民　　國　　96　　年　　9 　　月　　28　　日
                                書記官　王羽潔
